臺灣花蓮地方法院刑事判決
110年度原訴字第65號
公  訴  人  臺灣花蓮地方檢察署檢察官
被      告  黃書玉


選任辯護人  吳育胤律師（法扶律師）          
上列被告因違反毒品危害防制條例案件，經檢察官提起公訴（11
0年度少連偵字第19號），本院判決如下：
    主　　文
乙○○共同販賣第三級毒品未遂，處有期徒刑壹年拾月。緩刑伍年
，緩刑期間付保護管束，並應於本判決確定之翌日起肆年內，向
執行檢察官指定之政府機關、政府機構、行政法人、社區或其他
符合公益目的之機關或團體，提供貳佰小時之義務勞務，及完成
法治教育課程壹場次。附表所示之物均沒收。
    犯罪事實
乙○○知悉「4-甲基甲基卡西酮」為毒品危害防制條例第2條第2項
第3款所定之第三級毒品，依法不得販賣，竟意圖營利，與少年
謝○（民國92年11月生，真實年籍姓名資料詳卷，所涉本案販賣
毒品犯行由本院少年法庭審理）基於共同販賣第三級毒品之犯意
聯絡，由乙○○於110年5月9日某時許，以暱稱「賣飲料的小女孩
」之TIKTOK軟體帳號發佈表示販售含有上開第三級毒品成分之毒
品咖啡包訊息，適為新北市政府警察局中和分局警員見此訊息，
佯裝為買家聯繫上開帳號用戶，經上開帳號用戶提供微信帳號，
隨即與使用微信帳號暱稱「海綿泡泡」之乙○○聯繫交易毒品咖啡
包之事宜，雙方議定以每包新臺幣（下同）700元、總價金1萬75
00元為對價，約定交易如附表編號1所示毒品咖啡包（下稱本案
毒品）。嗣由謝○於同年月14日23時許，向年籍不詳人士取得本
案毒品後，嗣由乙○○與謝○於同日23時20分許，在花蓮縣○○市○○
路00號對面停車場，攜帶本案毒品交付喬裝買家之員警時，經員
警當場表明身分查獲而未遂，並扣得本案毒品及如附表編號2所
示IPHONE手機。
    理    由
一、本院下列所引用之被告以外之人於審判外之言詞陳述，被告
    乙○○及其辯護人於本院準備程序時同意均有證據能力，且於
    言詞辯論終結前未聲明異議（見本院卷第111至112、145至1
    49頁），本院審酌該等證據核無違法取證或證明力顯然過低
    之情事，依各該陳述作成時之狀況並無不適當或顯不可信之
    情形，認均適當，依刑事訴訟法第159條之5之規定，應有證
    據能力。
二、上揭犯罪事實，業據被告於警詢、偵訊及本院準備及審理程
    序均坦承不諱（見少連偵字卷第29至37、109至111頁，本院
    卷第105至110、146至147頁），核與證人即共同被告謝○於
    警詢之證述相符（見少連偵字卷第15至23頁），並有新北市
    政府警察局中和分局搜索扣押筆錄、扣押物品目錄表、扣押
    物品收據、職務報告、台灣尖端先進生技醫藥股份有限公司
    毒品原物鑑定實驗室110年7月6日毒品證物鑑定分析報告（
    下稱鑑定報告）在卷可稽（見少連偵字卷第39至46、143頁
    ）。且被告交付給員警之本案毒品遭當場查扣，後經鑑定含
    有「4-甲基甲基卡西酮」之第三級毒品成分等節，有上開搜
    索扣押筆錄、扣押物品目錄表及鑑定報告可資佐證，足認被
    告任意性自白與事實相符，應堪予採信。本案事證已臻明確
    ，被告犯行洵堪認定，應予依法論科。
三、論罪
（一）按「4-甲基甲基卡西酮」係毒品危害防制條例第2條第2項
      第3款列管之第三級毒品，依法不得販賣。本案被告刊登
      販賣毒品訊息吸引欲購買第三級毒品之人前來購買，經警
      佯裝買家與被告為對合行為，使被告暴露犯罪罪證，而佯
      裝買家之員警實際上既無購買真意，並無可能完成本案毒
      品交易。是核被告所為，係犯毒品危害防制條例第4條第6
      項、第3項之販賣第三級毒品未遂罪。被告本案所販賣第
      三級毒品數量，經檢驗純質淨重為3.408公克，有上開鑑
      定報告附卷足查，尚未達毒品危害防制條例第11條第5項
      所定持有第三級毒品之數量即純質淨重5公克，其持有第
      三級毒品行為不構成犯罪，並無持有為販賣行為吸收之適
      用。
（二）被告與共同被告謝○就上開犯行，具有犯意聯絡與行為分
      擔，依刑法第28條之規定論以共同正犯。查本案共同被告
      謝○於本案犯罪時雖為未滿18歲之人，然被告為91年8月出
      生，有其等個人戶籍資料查詢結果在卷可憑，是被告於本
      案犯行時為未滿20歲之非成年人，縱與謝○共同為本案犯
      行，亦無適用兒童及少年福利與權益保障法第112條第1項
      前段之規定。
四、科刑
（一）刑之減輕：
    ⒈本案被告雖已著手販賣本案毒品，惟因買方為員警喬裝，
      自始不具購毒真意，本件應屬未遂，其所生損害較既遂犯
      為輕，爰依刑法第25條第2項之規定，按既遂犯之刑減輕
      之。
    ⒉按犯毒品危害防制條例第4條至第8條之罪而於偵查及審判
      中均自白者，減輕其刑，同條例第17條第2項定有明文。
      查被告就販賣第三級毒品犯行，於偵查、本院準備程序及
      審理中均坦承不諱，業如前述，依上開說明，被告自應依
      毒品危害防制條例第17條第2項之規定，減輕其刑，並依
      法遞減之。
（二）辯護人為被告辯稱：被告雖未接觸上游，已盡量協助警方
      查獲其他正犯或共犯，請依毒品危害防制條例第17條第1
      項減免其刑等語。然按毒品危害防制條例第17條第1項所
      謂「供出毒品來源，因而查獲其他正犯或共犯者，減輕或
      免除其刑。」係指具體提供毒品來源之資訊，使具有調查
      或偵查犯罪職權之公務員知悉而對之發動調查或偵查，並
      據以破獲者而言。查新北市政府警察局中和分局110年11
      月24日函暨所附移送書意旨略以：本案經被告及少年謝○
      指認，於110年10月28日破獲犯嫌楊宗曄毒品販賣案，並
      經移請臺灣花蓮地方檢察署偵辦在案（見本院卷第119至1
      23頁），然依被告於警詢、偵訊及本院均供稱：我不認識
      本案毒品上游，是謝○認識上游，我沒有跟上游直接接觸
      ，也沒有在警詢指證上游等語（見少連偵字卷第36、110
      至111頁，本院卷第109頁），可見上開新北市政府警察局
      中和分局所查獲之本案共犯或正犯一情，並非因被告供出
      而查獲，尚無從依毒品危害防制條例第17條第1項之規定
      減輕或免除其刑。是辯護人上開所辯，尚難為被告有利之
      認定。
（三）辯護人另為被告辯護略以：被告於本案犯行時甫滿18歲，
      且無施用毒品，再犯機率低，本件有情輕法重情形，請依
      刑法第59條規定減輕其刑等語。惟按刑法第59條規定之酌
      量減輕其刑，必須犯罪另有特殊之原因與環境，在客觀上
      足以引起一般同情，認為即使予以宣告法定最低度刑，猶
      嫌過重者，始有其適用。此所謂法定最低度刑，固包括法
      定最低本刑，惟遇有其他法定減輕之事由者，則應係指適
      用其他法定減輕事由減輕其刑後之最低度刑而言。倘被告
      別有法定減輕事由者，應先適用法定減輕事由減輕其刑後
      ，猶認其犯罪之情狀顯可憫恕，即使科以該減輕後之最低
      度刑仍嫌過重者，方得適用刑法第59條規定酌量減輕其刑
      。查被告本案犯行業經前述刑法第25條第2項及毒品危害
      防制條例第17條第2項之規定遞減其刑，較原先法定最低
      刑度為輕，且被告本案所著手販賣之本案毒品數量非小，
      難認有何客觀上足以引起一般同情之情可憫恕情狀，已無
      情輕法重之憾，辯護人此部分辯解，亦難憑採。
（四）爰審酌毒品對個人及社會之危害至深且廣，被告漠視國家
      杜絕毒品犯罪之禁令與嚴刑，竟為販賣第三級毒品未遂之
      犯行，助長施用毒品行為，並戕害國民身心健康，危害社
      會、國家健全發展，其所為實屬不該。惟念被告未滿20歲
      ，於本案犯行前無任何前案紀錄，有臺灣高等法院被告前
      案紀錄表在卷可參（見本院卷第17頁），且犯後始終坦承
      犯行，已見悔意，兼衡其本案販賣之毒品種類及數量、犯
      罪動機、手段、目的，及其自陳國中畢業之智識程度、無
      業、家庭經濟尚可、無需扶養親屬（見本院卷第148頁）
      等一切情狀，量處如主文所示之刑。
五、本院考量被告前未曾因故意犯罪而受有期徒刑以上刑之宣告
    ，有上開前案紀錄表在卷可憑，並審酌本被告犯後始終坦承
    犯行，而被告本案行為時未滿20歲，堪認其乃一時失慮，致
    罹刑章，且其於偵訊及本院中均坦承犯行，應已知悔悟，是
    經此偵審程序，當能知所警惕而無再犯之虞，認其宣告之刑
    以暫不執行為適當，爰依刑法第74條第1項第1款之規定，宣
    告如主文欄所示之緩刑期間，以勵自新。惟為使被告於緩刑
    期內能深知警惕，加強被告之法治觀念，避免再度犯罪，爰
    依刑法第74條第2項第5款、第8款之規定，命被告於如主文
    所示期間，應提供如主文所示之義務勞務及完成法治教育課
    程，且依刑法第93條第1項第2款之規定，應於緩刑期間付保
    護管束。倘被告違反上開應行負擔之事項且情節重大者，足
    認原宣告之緩刑難收其預期效果，而有執行刑罰之必要者，
    依刑法第75條之1第1項第4款規定得撤銷其宣告，併此敘明
    。　
六、沒收部分 
（一）如附表編號1所示之物，為本案查獲被告販賣未遂之第三
      級毒品，已如前述，屬違禁物，不問是否屬於犯罪行為人
      與否，應依刑法第38條第1項之規定，宣告沒收之。又盛
      裝該毒品之包裝袋，因均沾附毒品而難以析離，併予宣告
      沒收。至鑑驗耗損之毒品，因已滅失，則不予宣告沒收。
（二）又被告於本院供稱：我販賣及聯繫交易本案毒品所用手機
      ，均為我所有之如附表編號2所示IPHONE手機及SIM卡等語
      （見本院卷第108至109頁），是被告販賣本案毒品所用之
      如附表編號2所示手機及SIM卡，均應依毒品危害防制條例
      第19條第1項之規定宣告沒收。
據上論斷，應依刑事訴訟法第299 條第1 項前段，判決如主文。
本案經檢察官甲○○提起公訴，檢察官簡淑如到庭執行職務。
中　　華　　民　　國　 111　　年　　 2　　月　　24　　日
           　　 刑事第二庭    審判長法  官　黃英豪
                              　　　法　官　黃夢萱
　　　　　　　　　　　　　　　　  　法　官　蔡瑞紅
以上正本證明與原本無異。
如不服本判決應於收受送達後20日內向本院提出上訴書狀，並應
敘述具體理由。其未敘述上訴理由者，應於上訴期間屆滿後20日
內向本院補提理由書(均須按他造當事人之人數附繕本)「切勿逕
送上級法院」。告訴人或被害人如對於本判決不服者，應具備理
由請求檢察官上訴，其上訴期間之計算係以檢察官收受判決正本
之日期為準。
辯護人依據刑事訴訟法第346條、公設辯護人條例第17條及律師
法第32 條第2項、第36條等規定之意旨，尚負有提供法律知識、
協助被告之義務（含得為被告之利益提起上訴，但不得與被告明
示之意思相反）。
因疫情而遲誤不變期間，得向法院聲請回復原狀。
中　　華　　民　　國　　111 　年　　2 　　月　　24　　日
                                    書記官  駱亦豪
附錄本案論罪科刑法條全文：
毒品危害防制條例第4條
製造、運輸、販賣第一級毒品者，處死刑或無期徒刑；處無期徒
刑者，得併科新臺幣3千萬元以下罰金。
製造、運輸、販賣第二級毒品者，處無期徒刑或10年以上有期徒
刑，得併科新臺幣1千5百萬元以下罰金。
製造、運輸、販賣第三級毒品者，處7年以上有期徒刑，得併科
新臺幣1千萬元以下罰金。
製造、運輸、販賣第四級毒品者，處5年以上12年以下有期徒刑
，得併科新臺幣5百萬元以下罰金。
製造、運輸、販賣專供製造或施用毒品之器具者，處1年以上7年
以下有期徒刑，得併科新臺幣1百50萬元以下罰金。
前五項之未遂犯罰之。
附表
編號 品項 內容 備註 1 毒品咖啡包25包 含有第三級毒品「4-甲基甲基卡西酮」成分，總毛重185.70公克，鑑驗取用0.163公克，總純質淨重3.408公克。 1.少連偵字卷第41頁扣押物品目錄表編號1 2.少連偵字卷第143頁鑑定報告 2 IPHONE手機1支（含SIM卡1張） IMEI：000000000000000 SIM卡門號：0000000000 少連偵字卷第41頁扣押物品目錄表編號2